【裁判字號】    98,交聲,2302
【裁判日期】    980717
【裁判案由】    聲明異議
【裁判全文】
臺灣臺中地方法院交通事件裁定        98年度交聲字第2302號
原處分機關  交通部公路總局臺中區監理所南投監理站
異  議  人
即受處分人  甲○
          （原名林珮瑜）
上列異議人因違反道路交通管理處罰條例案件，對於交通部公路
總局臺中區監理所南投監理站民國97年4月28日所為之處分（投
監四字第裁65-G7AA18386號），向臺灣南投地方法院聲明異議，
由臺灣南投地方法院移轉管轄，本院裁定如下：
    主  文
原處分撤銷，發交交通部公路總局臺中區監理所南投監理站。
    理  由
一、聲明異議意旨略以：異議人即受處分人甲○（原名林珮瑜，
    下稱受處分人）所有車牌號碼NWJ-403號重型機車，於民國9
    6年7月6日12時50分，因停放在臺中市○○○街，經原舉發
    機關臺中市警察局第一分局之員警認有「在設有禁止停車標
    誌之處所停車」之違規情事，遭警製單舉發，嗣原處分機關
    交通部公路總局臺中區監理所南投監理站（下稱原處分機關
    ）仍認前開違規行為屬實，於97年4月28日以投監四字第裁
    65-G7AA18386號裁決書，裁處新臺幣（下同）1200元罰鍰。
    然受處分人於94年間隨父母遷居臺中縣太平市○○路○段215
    巷17號，復於97年7月遷居臺中縣梧棲鎮○○街335巷12號，
    並未收到本件舉發違反道路交通管理事件通知單（下稱通知
    單）及違規照片，直到98年1月9日辦理行照事宜，始知有此
    違規罰鍰，認原處分機關逕行裁處受處分人高額罰鍰，顯有
    不當，請求撤銷原處分等語。
二、按行為人有本條例之情形者，應填製舉發違反道路交通管理
    事件通知單，並於被通知人欄予以勾記，其通知聯依下列規
    定辦理：逕行舉發者，應按已查明之資料填註車牌號碼、車
    輛種類、車主姓名及地址，並於通知單上方空白處加註逕行
    舉發之文字後，由舉發機關送達被通知人；其屬逕行舉發者
    ，其應到案之日期距舉發日為30日；違反道路交通管理事件
    行為人，未依規定自動繳納罰鍰，或未依規定到案聽候裁決
    ，處罰機關應依基準表於舉發違反道路交通管理事件通知單
    送達且逾越應到案期限60日之3個月內，逕行裁決之，違反
    道路交通管理事件統一裁罰基準及處理細則第11條第1項第4
    款、第15條第1款、第44條第1項分別定有明文。故依前揭規
    定，其屬逕行舉發者，通知單應先由舉發機關送達受處分人
    ，受處分人復未自動繳納罰鍰或未到案聽候裁決，處罰機關
    始得依違反道路交通管理事件統一裁罰標準表逕行裁決之，
    倘舉發違反道路交通管理事件通知單未經合法送達受處分人
    ，處罰機關即逕行裁決，其裁決程序即非合法。
三、又處理違反道路交通管理事件，有關文書送達之程序，依行
    政程序法之規定；送達，於應受送達人之住居所、事務所或
    營業所為之；於應送達處所不獲會晤應受送達人時，得將文
    書付與有辨別事理能力之同居人、受僱人或應送達處所之接
    收郵件人員。應受送達人或其同居人、受僱人、接收郵件人
    員無正當理由拒絕收領文書時，得將文書留置於應送達處所
    ，以為送達；又送達不能依前2條規定為之者，得將文書寄
    存送達地之地方自治或警察機關，並作送達通知書2份，1份
    黏貼於應受送達人住居所、事務所、營業所或其就業處所門
    首，另1份交由鄰居轉交或置於該送達處所信箱或其他適當
    位置，以為送達。前項情形，由郵政機關為送達者，得將文
    書寄存於送達地之郵政機關。寄存機關自收受寄存文書之日
    起，應保存3個月；對於當事人之送達，有下列各款情形之
    一者，行政機關得依申請，准為公示送達︰ (一)應為送達
    之處所不明者。(二)於有治外法權人之住居所或事務所為送
    達而無效者。(三)於外國或境外為送達，不能依第86條之規
    定辦理或預知雖依該規定辦理而無效者。有前項所列各款之
    情形而無人為公示送達之申請者，行政機關為避免行政程序
    遲延，認為有必要時，得依職權命為公示送達。當事人變更
    其送達之處所而不向行政機關陳明，致有第1項之情形者，
    行政機關得依職權命為公示送達；違反道路交通管理事件統
    一裁罰基準及處理細則第5條，行政程序法第72條第1項前段
    、第73條第1項、第3項、第74條、第78條分別定有明文，故
    舉發違反道路交通管理事件通知單，自應由舉發機關依上開
    規定送達受處分人始為合法。
四、經查，受處分人所有車牌號碼NWJ-403號重型機車，於96年7
    月6日12時50分，因違規停放在臺中市○○○街，經原舉發
    機關採證違規照片，製作中市警交字第G7AA18386號通知單
    逕行舉發，經以掛號郵件郵寄送達於受處分人位於南投縣南
    投市○○里○○路85巷14號之車籍地址，因遷移不明遭退件
    ，由原舉發機關改以公示送達之方式，完成送達該通知單之
    程序，固有原舉發機關96年12月3日中分一交字第096004004
    3號公告及違規罰單入案系統公示註記移送表影本各1份附卷
    可稽。惟查，受處分人之住所自93年6月23日即設於臺中縣
    潭子鄉○○村○○路○段2號之5，迄97年2月21日方遷移至南
    投縣南投市○○里○○路85巷14號，有法務部戶役政連結作
    業系統遷徙紀錄資料1份附卷可憑，是受處分人並無應為送
    達之處所不明之情形，不得逕對受處分人為公示送達，原舉
    發機關所為之送達程序於法即有未合，自不生合法送達之效
    力，受處分人上開所辯，沒有收到本件罰單等語，應堪採信
    。是受處分人既未合法收受本件舉發違反道路交通管理事件
    通知單，受處分人實無從自動繳納罰鍰或到案聽候裁決，原
    處分機關逕行裁決之期間亦無從起算，原處分機關逕為上開
    裁決即非合法，應認本件異議為有理由，原處分應予撤銷，
    並發交原處分機關由舉發機關重新送達受處分人（按：受處
    分人之住居所已詳如上述當事人欄所示）後，再依法裁決，
    以資適法。
五、據上論斷，應依道路交通管理處罰條例第87條第2項，道路
    交通案件處理辦法第20條，裁定如主文。
中    華    民    國    98    年    7     月    17    日
                        臺灣臺中地方法院交通法庭
                                法  官  丁智慧
上正本證明與原本無異。
如不服本裁定，應於送達後5日內，向本院提出抗告狀。
                                書記官  林錦源
中    華    民    國    98    年    7     月    17    日


司法院資訊處製作；財團法人民間司法改革基金會備份。
